【裁判字號】    95,交上訴,1
【裁判日期】    950509
【裁判案由】    過失致死
【裁判全文】
臺灣高等法院刑事判決                 95年度交上訴字第1號
上  訴  人  臺灣板橋地方法院檢察署檢察官
被      告  甲○○
選任辯護人  王中平律師
上列上訴人因被告過失致死案件，不服臺灣板橋地方法院94年度
交訴字第96號，中華民國94年11月8日第一審判決（起訴案號：
臺灣板橋地方法院檢察署94年度偵字第13173號），提起上訴，
本院判決如下：
    主  文
上訴駁回。
    事  實
一、甲○○受僱於勇將企業有限公司（下稱為勇將公司）擔任司
    機乙職，係以駕駛為業而從事業務之人。其於民國九十四年
    七月二日十七時五十五分許，駕駛勇將公司所有車牌號碼為
    二Ｔ─二○八九號之小貨車，沿臺北縣中和市○○路三五六
    巷西北向行駛欲返回位於臺北縣中和市○○路三五六巷十一
    號之勇將公司，於行至勇將公司門前對向路中繪有分向限制
    線（即雙黃實線）之路段而欲左轉進入勇將公司時，適有許
    國華（男，六十三年十月二十四日生，身分證統一編號：Ｚ
    000000000號）騎乘車牌號碼為Ｐ三三─○二○號
    之重型機車沿對向車道駛來。甲○○原應注意駕駛人駕駛汽
    車時，應遵守道路標線之指示，於繪有分向限制線之路段不
    得跨越車道，且應注意車前狀況，並隨時採取必要之安全措
    施；而當時為日間且天候晴，路面無缺陷或障礙物，視距良
    好，並無不能注意之情形。詎甲○○疏於注意及此，其雖已
    見許國華騎乘機車對向駛來，然自忖應可在許國華機車到達
    前完成左轉進入勇將公司，乃未採取必要之停等禮讓等措施
    ，而遽為跨越分道限制線逕為左轉，許國華驟見甲○○之小
    貨車突為左轉，煞停不及而撞擊甲○○之小貨車右前車門並
    致其人車倒地，造成頭部外傷及顱內出血。甲○○於肇事後
    ，在有偵查犯罪職權之機關尚不知該肇事事件之發生及何人
    為肇事者前，即委請同事以電話向警報案，報明自己姓名承
    認其為肇事人接受調查裁判，並招救護車將許國華送醫急救
    ，惟許國華仍因頭部外傷造成顱內出血傷重不治死亡。
二、案經許國華之父乙○○訴由臺北縣政府警察局中和分局報告
    臺灣板橋地方法院檢察署檢察官偵查起訴。
    理  由
一、上揭犯罪事實，業據被告甲○○於警訊、偵查及原審與本院
    先後二次審理時均自白不諱，並有道路交通事故調查報告表
    三份、道路交通事故現場圖乙份、拍攝現場及肇事車輛之相
    片二十二幀在卷可為佐證，堪認被告上開自白應與事實相符
    。又被害人許國華因本件車禍，造成頭部外傷導致顱內出血
    ，雖經送醫急救仍傷重不治死亡乙節，亦經被告甲○○及告
    訴人乙○○均供述在卷，復經臺灣板橋地方法院檢察署檢察
    官督同法醫師相驗屬實，並製有相驗筆錄、相驗屍體證明書
    、驗斷書及攝有相驗情形之相片二十幀存卷可考。
二、按分向限制線，用以劃分路面成雙向車道，禁止車輛跨越行
    駛；且汽車在雙向二車道行駛時，在劃有分向限制線之路段
    ，不得駛入來車之車道內，道路交通標誌標線號誌設置規則
    第一百六十五條第一項、道路交通安全規則第九十七條第二
    款分別定有明文。次按汽車行駛時，駕駛人應注意車前狀況
    ，並隨時採取必要之安全措施，道路交通安全規則第九十四
    條第三項亦規定甚明。上開規定俱為交通安全規範，被告駕
    駛小貨車行駛自應依上開規定盡其注意義務。而依附卷之交
    通事故調查報告表及現場相片所示，本件案發時天候晴，路
    面無缺陷或障礙物，視距良好，被告並無不能注意之情形。
    乃被告仍疏於注意及此，雖已見許國華騎乘機車對向駛來，
    然過於自信可在許國華機車到達前完成左轉進入勇將公司，
    竟未採取必要之停等禮讓等措施，而遽為跨越分道限制線逕
    為左轉，致許國華煞停不及而撞擊被告車輛，並造成頭部外
    傷及顱內出血而不治死亡，足認其就本件被害人之死亡結果
    為有過失，並具有相當因果關係。
三、綜上所述，本件事證明確，被告如事實欄所載之犯罪事實已
    堪認定，應予依法論科。
四、按被告係勇將公司之司機，以駕駛汽車為業，業據其供承在
    卷，核與勇將公司負責人余文圳所述相符（見相驗卷第14頁
    ），觀之卷附現場照片，見被告所駕駛肇事車輛上確漆有「
    勇將」字樣，且附近建物上並懸掛有勇將公司之廣告招牌（
    見相驗卷第34頁下方照片、第35頁上下方照片、第36頁下方
    照片、第37頁上方照片、第41頁下方照片）；且查被告於本
    件案發時亦係因駕駛勇將公司之車輛返回該公司之際而發生
    ，此經被告自承不諱在卷，是被告為從事業務之人無訛。其
    駕駛上開小貨車執行業務行駛途中因過失致生被害人死亡之
    結果，核其所為，係犯刑法第二百七十六條第二項之業務過
    失致人於死。又被告肇事後在有偵查犯罪職權之機關尚不知
    何人為肇事者前，即委請同事以電話向警報案，報明自己姓
    名承認其為肇事人接受調查裁判，此亦據被告陳明在卷，並
    有卷附臺北縣政府警察局中和分局道路交通事故肇事人自首
    情形紀錄表可憑（見相驗卷第29頁），核與刑法第六十二條
    前段所定自首之要件相符，應依該條規定減輕其刑。
五、原審經詳查後，基於以上相同之認定，並審酌被告並無犯罪
    前科，有本院被告前案紀錄表乙件在卷可佐（見原審卷第26
    頁、本院卷第13頁），素行良好，智識程度為高中畢業（參
    被告警詢筆錄教育程度欄，見相驗卷第5頁），本件跨越分
    向限制線違規左轉並搶先占用來車道而未禮讓被害人先行之
    行為，過失程度甚鉅，不惟使年僅三十歲正值青壯、擔任車
    床工作且需扶養年邁老父之被害人遭剝奪生命之無可挽回結
    果，並使其家屬因而同受莫大痛苦，此經告訴人乙○○陳明
    在卷，被告過失犯罪所造成之危害非微，雖其犯罪後能坦承
    為肇事之人自首接受審判，然尚未能與被害人家屬達成民事
    和解等犯罪後態度之一切情狀，量處有期徒刑十月。本院經
    核原審以上認事用法均無違誤，檢察官及告訴人亦同此認定
    ，惟指稱因被告自事發迄今，尚未與被害人家屬達成和解，
    毫無悔意，原審僅量處有期徒刑十月，有違比例原則云云。
    然查按科刑時應審酌一切情狀，尤應注意犯罪之動機、犯罪
    之目的、犯罪時所受之刺激、犯罪之手段、犯人之生活狀況
    、犯人之品行、犯人之智識程度、犯人與被害人平日之關係
    、犯罪所生之危險或損害及犯罪後之態度，以為科刑輕重之
    標準。（最高法院五十四年度台上字第一九五五號判決參照
    ）經查被告已於95年3月13日與被害人家屬乙○○、許林欉
    在台北縣中和市福善里里長辦公室成立和解，同意給付共新
    台幣（下同）260萬元之賠償金，並於本院審理期日與民事
    訴訟代理人成立訴訟上和解，願意給付乙○○135萬元及法
    定遲延利息，另給付許林欉125萬元及法定遲延利息，以上
    等情有和解書及和解筆錄在卷足憑（本院卷第70頁、本院卷
    第86頁），被告雖迄未能實際支付賠償金予被害人家屬；然
    查被告在案發後，於警訊、偵查及原審與本院均自白不諱，
    從未設詞推諉罪責；且於肇事後，立即委請同事以電話向警
    報案，報明自己姓名承認其為肇事人接受調查裁判，並招救
    護車將許國華送醫急救，業見前述，又於原審認定其犯行成
    立，並判處應入監服刑之刑期後，其亦表示信服，並未提起
    上訴，足見上訴意旨所稱被告並無悔意，並非事實。經查被
    告違規過失肇事，致被害人英年早逝，並令被害人家屬遭逢
    頓失至親之痛，被告依法本應給付損害賠償，然能否實際支
    付賠償金予被害人家屬，端視被告之經濟能力與賠償金額之
    多寡而定，殊不得僅因被告尚未賠償被害人家屬，遽而認定
    被告毫無悔意。且查被告雖同意支付260萬元賠償金及法定
    遲延利息，然該金額並非區區數目，衡情若非經濟狀況寬裕
    者，否則尚難期待於短暫時間內能提出給付。附民訴訟代理
    人雖稱被告可得繼承遺產達千萬元云云（見本院卷第30頁）
    ，被告對此答稱：其因經濟狀況不佳，曾取得其弟之同意，
    先行借支一百五十萬元用以先行支付賠償事宜，但其弟事後
    反悔不願借支，且其目前仍與其弟進行遺產分割之爭訟云云
    （見本院卷第31頁）；又查依據刑事附帶民事訴訟原告所提
    出之和解書影本得知，附帶民事訴訟原告已與勇將公司達成
    和解，雙方同意除強制險150萬元外，勇將公司應給付100萬
    元，其中50萬元由泰安保險公司之理賠金支付，其餘50萬元
    則由勇將公司簽立五張支票分期支付等情。並佐以辯護人於
    本院審理時陳稱：被告基本上承認他有過失，對犯罪事實沒
    有爭執，被告願意賠償告訴人共260萬元，還沒有履行和解
    內容，是因為被告是卡奴，本案發生後被吊照，沒有工作，
    被告的弟弟有資力，但不願意籌錢給被告，被告是有誠意，
    但現階段還沒有籌到錢，希望在宣判之前能給付被害人家屬
    賠償費用云云。原審已綜合斟酌上情，爰量處被告有期徒刑
    十月，衡情原審所為量刑尚稱得宜，並無失輕寬縱之情形。
    從而，檢察官循告訴人之請求提起上訴，指摘原審量刑過輕
    云云，並不足採，應予駁回。
六、據上論斷，應依刑事訴訟法第368條，判決如主文。
本案經檢察官姜貴昌到庭執行職務。
中    華    民    國    95    年    5    月    9    日
                  刑事第九庭審判長法  官  李文成
                                  法  官  王復生
                                  法  官  周盈文
以上正本證明與原本無異。
如不服本判決，應於收受送達後十日內向本院提出上訴書狀，其
未敘述上訴之理由者並得於提起上訴後十日內向本院補提理由書
（均須按他造當事人之人數附繕本）。
                                  書記官  余姿慧
中    華    民    國    95    年    5    月    9    日
附錄：本案論罪科刑法條全文
中華民國刑法第二百七十六條
因過失致人於死者，處二年以下有期徒刑、拘役或二千元以下罰
金。
從事業務之人，因業務上之過失犯前項之罪者，處五年以下有期
徒刑或拘役，得併科三千元以下罰金。


司法院資訊處製作；財團法人民間司法改革基金會備份。
